最高法院刑事判決　　　　　　九十六年度台上字第三七四六號
上　訴　人　甲○○
　　　　　　　　　　之1號
　　　　　　乙○○
　　　　　　　　　　巷9號
　　　　　　　　　　（
上 列一 人
選任辯護人　黃翎芳律師
上列上訴人等因違反毒品危害防制條例等罪案件，不服台灣高等
法院台中分院中華民國九十六年三月二十八日第二審判決（九十
六年度上訴字第三一三號，起訴案號：台灣彰化地方法院檢察署
九十五年度偵字第七一七一、七二三三、七二五五號），提起上
訴，本院判決如下：
    主  文
原判決關於甲○○部分及乙○○販賣第一級毒品部分撤銷，發回
台灣高等法院台中分院。
乙○○其他上訴駁回。
    理  由
一發回部分：
本件原判決認定上訴人甲○○前因竊盜、搶奪及違反電信法等案
件，經台灣彰化地方法院分別判處有期徒刑三年、十月及十月，
合併定執行刑為有期徒刑四年六月確定，於民國九十五年四月二
十五日縮短刑期假釋出監（應於九十五年九月六日假釋期滿）。
甲○○在假釋期間仍不知悔改，明知海洛因業經毒品危害防制條
例列為第一級毒品，不得販賣，竟於九十五年四月二十五日至九
十五年五月二十七日間某日，與上訴人乙○○形成意圖共同販賣
第一級毒品海洛因以賺取差價牟利之犯意聯絡，而為下列分工：
先由乙○○於九十五年五月二十七日、二十八日、九十五年七
月二日，前往高雄、嘉義販入一批毒品海洛因後，回到彰化縣伸
港鄉、和美鎮二人住處後分裝成小包裝；由乙○○與甲○○向
二人共同之朋友綽號「瘦仔」男子，取得000000000000000 序號
之MOTOROLA牌手機一支，並於九十五年六月十七日前某日，取得
0000000000門號之SIM卡，自九十五年七月十日起將上述SIM卡插
入上述空機後，開始使用。由甲○○向外宣傳若要購毒可以撥
打0000000000號行動電話。甲○○、乙○○自九十五年七月十
三日基於接續犯意，接聽上述0000000000號販毒電話，由購毒者
在電話中議妥交易價格、數量、交易地點後，甲○○、乙○○再
至約定地點完成毒品交易。續於九十五年七月二十八日下午五
時許，莊森澤（業經原審法院判刑確定）再加入（迄九十五年八
月五日上午十時四十分許止）販賣第一級毒品海洛因。甲○○、
乙○○、莊森澤三人形成犯意聯絡，主要由莊森澤接聽00000000
00號販毒行動電話，有時莊森澤外出時，則由乙○○、甲○○接
聽。再由甲○○、莊森澤二人個別或一同前往交易；若是專由莊
森澤跑腿交付毒品，則由甲○○、乙○○以每日新台幣（下同）
一千五百元至二千元不等之代價，支付給莊森澤作為報酬。其詳
細販賣情形如下：(一)自九十五年七月十三日至二十八日下午五時
以前，由楊國鎮以其所使用0000000000號行動電話，撥打上述00
00000000號販毒行動電話，而與甲○○、乙○○聯絡購買第一級
毒品海洛因。嗣雙方於電話中約妥交易時間及地點後，再分別至
彰化縣和美鎮○○路某加油站、慈惠堂附近，由甲○○獨自一人
，或由乙○○騎機車載甲○○，販賣五百元之海洛因二次，販賣
一千元之海洛因三次給楊國鎮。(二)自九十五年七月十五日起，至
九十五年八月四日止，由胡宇任以其所使用0000000000、000000
0000號行動電話，分別撥打上述0000000000號販毒行動電話，而
與甲○○、莊森澤聯絡購買第一級毒品海洛因之事宜。嗣雙方於
電話中約妥交易時間及地點後，再分別至彰化縣和美鎮或伸港鄉
不詳處所等地，由甲○○或莊森澤分別獨自騎乘機車出面交易，
總計胡宇任向甲○○購買五百元海洛因五次、一千元海洛因四次
；向莊森澤購買五百元海洛因二次、購買一千元海洛因一次。(三)
自九十五年七月下旬某日起，迄九十五年八月四日止，陳柏皓經
由甲○○告知，可以撥打0000000000號行動電話購毒，陳柏皓便
以其00-0000000室內電話或公共電話，撥打上開0000000000號行
動電話，而與甲○○、莊森澤聯絡購買第一級毒品海洛因之事宜
，俟雙方約妥時間及地點後，即先後至伸港鄉某處、和美鎮○○
路慈惠堂前，由莊森澤或甲○○一人出面，總計陳柏皓向莊森澤
購買五百元海洛因四次；向甲○○購買五百元海洛因三次。(四)嗣
於九十五年八月五日上午十時，在前開乙○○住處，由乙○○基
於接續犯意，交付第一級毒品海洛因共十三包（淨重0.56公克、
空包裝重3.56公克）予莊森澤，作為渠等三人販毒之用。迄九十
五年八月五日上午十時四十分許，莊森澤駕駛車牌號碼ＮＪ－三
五五一號自小客車行經彰化縣和美鎮○○○路口，因紅燈違規右
轉，經警攔檢，當場查獲莊森澤持有第一級毒品海洛因，並在上
開車輛內查扣乙○○交付給莊森澤之上述毒品海洛因共十三包、
門號0000000000號（序號000000000000000 ）行動電話一支。莊
森澤在警員不知其販賣第一級毒品海洛因犯行時，主動向警員自
首並接受裁判，復向警方供出毒品來源就是乙○○、甲○○所提
供，警方因而循線破獲乙○○、甲○○販毒案件等情，因而撤銷
第一審關於甲○○部分及乙○○販賣第一級毒品部分之判決，改
判仍論處甲○○、乙○○共同販賣第一級毒品之罪刑，固非無見
。
惟查：(一)上訴人甲○○於原審曾經供稱：「我承認我有與乙○○
共同出錢買毒品來販賣，但我沒有直接跟莊森澤接觸」等語（原
審上訴字卷第一三三頁），對於原判決事實欄所載陳柏皓撥打00
00000000號行動電話與甲○○、莊森澤聯絡購買海洛因毒品，雙
方約定交易時間、地點，再為交易，依此方式陳柏皓計向莊森澤
購買五百元海洛因四次，向甲○○購買五百元海洛因三次一節（
原判決事實二之(三)記載），甲○○於原審亦辯稱：「我只接到一
通電話（指陳柏皓之電話）而已」。則原判決認定甲○○、乙○
○與已判刑確定之莊森澤，共同為如原判決事實所載之販賣第一
級毒品之事實，與甲○○於原審之供述情節並非完全相符，原判
決認定該事實業經甲○○於原審法院坦承不諱，與卷內證據資料
未盡相符，已不無可議；又關於甲○○未供認部分，亦即甲○○
否認其與乙○○、莊森澤共同犯罪部分，原審未明甲○○辯解
不足採信之理由，遽為上揭事實之認定，亦有理由尚欠完備之違
誤。(二)從原判決所認定甲○○、乙○○與莊森澤共同販賣第一級
毒品海洛因之事實以觀，其三人推由乙○○於九十五年五月二十
七日、二十八日及同年七月二日向他人販入海洛因毒品後，即自
同年七月十三日起至同年八月四日止，先後多次，推由乙○○、
甲○○，或推由甲○○、莊森澤分別出售予楊國鎮、胡宇任及陳
柏皓三人。出售該毒品之時間並非同一天，出售對象亦非同一人
，即並非基於一個販賣交易犯意之密接行為，似此情形，是否能
認甲○○、乙○○販賣第一級毒品之犯行，係基於接續犯意而僅
成立一個販賣第一級毒品罪，實有深入勾稽研求之餘地。原審未
詳予審酌勾稽，遽認甲○○、乙○○所為僅構成一個販賣第一級
毒品罪，而為判決，亦不無適用法則不當之違誤。以上或為上訴
人甲○○、乙○○二人上訴意旨所指摘，或為本院得依職權調查
之事項，應認原判決關於甲○○部分及乙○○販賣第一級毒品部
分，有撤銷發回更審之原因。原判決對於甲○○、乙○○被訴販
賣第一級毒品不另為無罪諭知部分，基於審判不可分之原則，應
併予發回。
二駁回部分（乙○○寄藏改造手槍部分）
按第三審上訴書狀，應敘述上訴之理由，其未敘述者，得於提起
上訴後十日內，補提理由書於原審法院；未補提者，毋庸命其補
提。逾上述期間，於第三審法院判決前，仍未提出上訴理由書狀
者，應以判決駁回其上訴。此觀刑事訴訟法第三百八十二條第一
項、第三百九十五條後段之規定自明。上訴人乙○○就寄藏改造
手槍部分提起第三審上訴，並未就該部分述上訴之理由（其上
訴理由狀僅就販賣第一級毒品部分述上訴之理由），遲至本院
判決前，仍未就該部分提出上訴理由書狀，該部分上訴為不合法
，合依上揭刑事訴訟法規定予以駁回。
據上論結，應依刑事訴訟法第三百九十七條、第四百零一條、第
三百九十五條後段，判決如主文。
中　　華　　民　　國　九十六　年　　七　　月　 十二 　日
                      最高法院刑事第八庭
                          審判長法官  陳　正　庸
                                法官  賴　忠　星
                                法官  林　開　任
                                法官  林　立　華
                                法官  吳　　　燦
      本件正本證明與原本無異
                                      書  記  官
中　　華　　民　　國　九十六　年　　七　　月　 十九 　日
                                                      Ｑ
